【裁判字號】    89,交易,891
【裁判日期】    900301
【裁判案由】    過失傷害
【裁判全文】
臺灣高雄地方法院刑事判決                        八十九年度交易字第八九一號
    公  訴  人  臺灣高雄地方法院檢察署檢察官
    被      告  甲○○
右列被告因過失傷害案件，經檢察官提起公訴（八十九年度偵字第二三二二七號），
本院判決如左：
    主  文
甲○○因過失傷害人致重傷，處有期徒刑陸月，如易科罰金，以參佰元折算壹日。
    事  實
一、甲○○領有普通小型車駕照，但未領有重型機車駕照，依規定僅得駕駛輕型機車
    ，竟於民國八十九年九月十八日中午十二時五十分許，騎乘未懸掛車牌之重型機
    車，自高雄市○○○路九六二巷口其所經營碼頭海產店之北向車道上擬行駛至對
    向之南下車道，本應注意汽車（含重型機車）應在遵行車道內行駛，在劃有分向
    限制線之路段，不得駛入來車道，而依當時客觀情狀天候晴、日間自然光線、柏
    油路面無缺陷、無障礙物、視距良好，依其智識、能力並無不能注意之情事，詎
    甲○○竟疏未注意，先由北往南方向逆向行駛在北上車道，駛至旗津三路與同路
    九六二巷無號誌交岔路口約五．三公尺北上慢車道中心處暫停，擬俟機穿越旗津
    三路至南下車道，適有丙○○○未考領輕型機車駕照，騎乘車牌號ＹＶＺ─四八
    五號輕型機車，沿旗津三路北上慢車道由南向北方向行駛，亦疏未注意車前狀況
    ，隨時採取必要之安全措施，丙○○○騎乘之機車車頭甲○○騎乘之機車車頭與
    發生擦撞，丙○○○人車倒地，並受有第二、三頸椎骨折併脊髓損傷四肢癱瘓，
    呼吸衰竭且無法自主呼吸之重傷害。
二、案經丙○○○訴請臺灣高雄地方法院檢察署檢察官偵查起訴。
    理  由
一、訊據被告甲○○固坦承右揭時、地無照騎乘未懸掛車牌之重型機車逆向行駛於旗
    津三路北上慢車道，在肇事地點暫停，擬俟機穿越旗津三路至南下車道，在北上
    慢車道與告訴人丙○○○所騎乘之機車發生擦撞，被害人因此受傷等情雖不否認
    ，惟否認其有何過失，並辯稱：我自海產店出來後先在北上車道慢慢騎往南方向
    騎，後來停車在路邊等候穿越馬路，是被害人身體欠佳，日正當中長途騎乘機車
    ，受陽光曝曬，意識稍有模糊，注意力鬆懈，又因車速過快，未注意我停在路旁
    ，在毫無煞車情形下，其騎機車手把右邊擦撞我機車前頭之車籃右邊，被害人所
    受之傷害而非重傷害云云。經查：
（一）按汽車（含重型機車）應在遵行車道內行駛；在劃有分向限制線之路段，不得
      駛入來車道；道路交通安全規則第九十七條第一款、第二款規定甚明。此為一
      般汽車駕駛人所應注意並確實遵守之事項。被告考領有普通小型車駕駛執照，
      雖無重型機車駕駛執照，本不得駕駛重型機車，惟其既為重型機車駕駛人且考
      領有普通小型車駕駛執照，對於上開規定亦應當知之甚詳，駕車時應注意上述
      規定並確實遵守之。再依當時客觀情狀天候晴、日間自然光線、柏油路面無缺
      陷、無障礙物，且視距良好等情，此有高雄市○○○○○道路交通事故調查報
      告表及現場照片十二幀附於偵查卷為證，依被告之智識、能力並無不能注意之
      情事，被告自應注意於交岔路口一○公尺內不得臨時停車為是。
（二）證人即受僱於被告海產店工作之員工乙○○及丁○（ＳＨＳＩＬＡＨ）均於本
      院審理中到庭證稱：被告由碼頭海產店門外之綠色遮雨棚將機車牽出去，慢慢
      逆向行駛，後來停下來等語（見本院九十年一月十八日訊問筆錄），核與被告
      於偵訊及本院審理中陳述情節相符，足見被告之機車於肇事當時確係逆向暫停
      於北上慢車道上，擬俟機穿越旗津三路至南下車道之情至明。再依上開高雄市
      政府警察局道路交通事故調查報告表及現場照片十二幀顯示，被告之機車於肇
      事後之倒放位置距旗津三路九六二巷交岔路口北上慢車道約五．三公尺處，前
      輪及後輪各距林園北路北向慢車道路邊三‧五公尺及三‧八公尺，而該慢車道
      僅寬四‧六公尺，告訴人之機車於肇事後則倒放在距旗津三路九六二巷交岔路
      口北上快車道約四．七公尺處，刮地痕長約０．二公尺，依此關係位置型態，
      佐以被告機車車頭與告訴人機車車頭均受損及二車之行進方向、路線、路況加
      以研析，足見被告未遵行應行駛之車道而逆向駛進北上來車道，並暫停在北上
      車道擬俟機穿越旗津三路至南下車道時，與告訴人騎乘之機車發生擦撞，被告
      就本件交通事故之發生確有過失，甚為明確，被告辯稱其並無過失，自非可採
      。
（三）又被告辯稱告訴人身體虛弱，注意力鬆懈，車速過快才會發生本件車禍一節，
      經查，按汽車行駛時應車前狀況，隨時採取必要之安全措施，道路交通安全規
      則第九十四條第三項規定甚明。本件二車相撞之肇事地點距旗津三路與該路九
    六二巷之交岔路口約有五．五公尺（自刮到痕起點處起算），此有上開道路事
      故調查報告表附卷為證，則告訴人於行進中疏未注意車前狀況，採取必要之安
      全措施，其對本件車禍之發生亦有過失，惟告訴人雖亦過失，亦不能因此解免
      被告應負之過失刑責。
（四）按於身體或健康有重大不治或難治之傷害，為重傷，刑法第十條第四項第六款
      定有明文。告訴人因本件車禍受有第二、三頸椎骨折併脊髓損傷四肢癱瘓，呼
      吸衰竭、無法自助呼吸等重傷害，有阮綜合醫院診斷證明書、阮綜合醫院函及
      中華民國身心殘障手冊各一份附卷可憑。再依阮綜合醫院函謂病患丙○○○所
      受傷害為因為車禍造呈生命現象危急，於八十九年九月十八日由旗津醫院經心
      肺復甦急救後，轉入該院急診，治療至同年十二月二十三日出院，病人為第二
      、三頸椎骨折併脊髓損傷，造成四肢癱瘓無法自主呼吸，需二十四小時使用人
      工呼吸器及他人全程照顧，生命才可存活，其傷勢已達重傷害程度等語，此有
      阮九十總字第○○四七號函附卷足憑。至被告辯稱：告訴人之傷情與她車禍發
      生前罹患敗血症宿疾有關云云，惟查，告訴人雖曾因敗血症、急性腎盂腎炎，
      於八十九年八月二十五日至八十九年九月二日至高雄醫學大學附設中和紀念醫
      院住院診療，此有高雄醫學大學附設中和紀念醫院高醫附秘第三三一六號函附
      之病歷表為證，姑且不論告訴人前所罹患敗血症、急性腎盂腎炎，是否導致其
      第二、三頸椎骨折併脊髓損傷四肢癱瘓，呼吸衰竭、無法自助呼吸等重傷害，
      退步言之，縱認告訴人其罹患之敗血症、急性腎盂腎炎導致所受之傷害成為第
      二、三頸椎骨折併脊髓損傷四肢癱瘓，呼吸衰竭、無法自助呼吸等之重傷害，
      然若非被告之過失傷害行為，告訴人當不致於受此重傷害，且依客觀觀察，告
      訴人因本件車禍受傷跌落地面，致第二、三頸椎骨折併脊髓損傷四肢癱瘓，呼
      吸衰竭且無法自主呼吸，乃為一般人可得預見之事實，足見告訴人因本件車禍
      受有重傷害，與被告之過失行為間有相當因果關係。本件罪證明確，被告犯行
      已堪認定。
二、核被告甲○○所為，係犯刑法第二百八十四條第一項後段之過失傷害致重傷罪。
    按汽車駕駛執照為駕駛汽車之許可證，道路交通安全規則第五十條第一項前段定
    有明文，除依同規則第六十一條規定，汽車駕駛人取得高一級車類之駕駛資格者
    ，准其駕駛較低等級車類之車輛外，應按其取得何等級車類之駕駛執照，駕駛該
    相當等級車類之車輛，不得持較低等級車類之駕駛執照，駕駛較高等級之車類，
    若有違反上述規定，因其不具備所駕駛車類之相當汽車駕駛人資格，於法應認與
    無駕駛執照者同，始符合道路交通安全維護之立法本旨（最高法院八十七年度台
    上字第三二九五號判決參照）。本件被告領有普通小型車駕照，未領有重型機車
    駕照，依道路交通安全規則第六十一條第四款之規定僅得駕駛輕型機車，被告駕
    駛重型機車肇事過失致人於死，應依道路交通管理處罰條例第八十六條第一項之
    規定加重其刑。爰審酌被告就本件車禍發生之過失程度，告訴人亦有過失，告訴
    人因而受有重傷害度及被告迄未與告訴人達成民事和解等一切情狀，量處如主文
    所示之刑，及諭知易科罰金之折算標準。再按修正前刑法第四十一條易科罰金之
    折算標準，業經總統於九十年一月十日公布為現行刑法第四十一條第一項，並於
    同年月十二日生效，依刑法第二條第一項前段從新從輕原則，應依修正後刑法第
    四十一條第一項前段之規定對於被告最為有利。
三、論結，應依刑事訴訟法第二百九十九條第一項前段、道路交通管理處罰條例第八
    十六條第一項、刑法第二條第一項前段、第二百八十四條第一項後段、第四十一
    條第一項前段、罰金罰鍰提高標準條例第一條前段、第二條，判決如主文。
本案經檢察官陳宗吟到庭執行職務
中      華      民      國      九十      年      三      月    一      日
                                      臺灣高雄地方法院交通法庭
                                          法  官  張  桂  美
右正本證明與原本無異。
如不服本判決，應於判決送達後十日內，向本院提出上訴狀。
                                          書記官  吳  金  霞
中      華      民      國      九十      年      三      月    一      日


司法院資訊處製作；財團法人民間司法改革基金會備份。
